【裁判字號】    96,易,3909
【裁判日期】    970118
【裁判案由】    詐欺
【裁判全文】
臺灣高雄地方法院刑事判決              96年度易字第3909號
公  訴  人  臺灣高雄地方法院檢察署檢察官
被      告  丙○○
上列被告因詐欺案件，經檢察官提起公訴（96年度偵字第27703
號），被告於本院準備程序中為有罪陳述，經合議庭裁定由受命
法官依簡式審判程序獨任審理，本院判決如下：
    主  文
丙○○幫助意圖為自己不法之所有，以詐術使人將本人之物交付
，處拘役參拾日，如易科罰金，以新台幣壹仟元折算壹日；減為
拘役拾伍日，如易科罰金，以新台幣壹仟元折算壹日。緩刑貳年
。
    事  實
一、丙○○能預見一般取得他人金融帳戶使用之行徑，常與財產
    犯罪所需有密切之關聯，可能係為掩飾不法犯行，避免有偵
    查犯罪權限之執法人員循線查緝，以確保犯罪所得之不法利
    益，並掩人耳目，竟仍以縱有人以其提供之金融帳戶實施詐
    欺取財犯行，亦不違背其本意之幫助犯意，於不詳時、地，
    出借其所有於95年12月21日在臺中市○○路○ 段140 號之臺
    灣銀行臺中分行所申辦帳號000000000000號之帳戶存摺等物
    予綽號「阿廣」、真實姓名年籍不詳之成年男子使用，而容
    任他人使用上開帳戶，以行不法之事。嗣經詐騙集團成員取
    得上開帳戶後，即意圖為自己不法之所有，於96年4 月8 日
    上午10時37分許，以帳號「javhbo」、名稱「黃志新」登入
    雅虎奇摩拍賣網站，刊登拍賣「LV牌棋盤格水桶包」之訊息
    ，致上網瀏覽之乙○○不疑有他而陷於錯誤，經上網競標得
    標後，於96年4 月16日晚間11時41分許，在高雄縣鳳山市○
    ○路20號之臺灣銀行鳳山分行，依指示匯款新台幣（下同）
    2,352 元（含寄件費150 元）至丙○○上開臺灣銀行臺中分
    行之帳戶內，遭提領一空。嗣因乙○○發覺上開網路賣家未
    依約定期限交付貨品，即向雅虎奇摩拍賣網站查詢，而得悉
    該網路賣家已遭停權，遂報警處理，循線查悉上情。
二、案經高雄縣政府警察局鳳山分局報告臺灣高雄地方法院檢察
    署檢察官偵查起訴。
    理  由
一、本件被告丙○○所犯係死刑、無期徒刑、最輕本刑為3 年以
    上有期徒刑以外之罪，其於準備程序中就被訴事實為有罪之
    陳述，經法官告知簡式審判程序之旨，並聽取公訴人及被告
    之意見後，認為適宜由受命法官獨任進行簡式審判程序，依
    刑事訴訟法第273 條之1 第1 項規定，裁定由受命法官獨任
    進行審判程序，合先敘明。
二、上開事實，業據被告丙○○於審理時坦承不諱（見本院卷第
    12、24頁），核與被害人乙○○於警詢指訴遭詐騙之情節相
    符（見警卷第1至2頁）；復有被告之臺灣銀行臺中分行所申
    辦帳號000000000000號之帳戶資料查詢、存摺往來明細查詢
    、台灣銀行自動櫃員機交易明細表、雅虎奇摩拍賣網頁及電
    子信箱郵件各1 份在卷可證（見警卷第9 至24頁），足認被
    告自白與事實相符。按金融帳戶為個人之理財工具，而金融
    存款帳戶，攸關存戶個人財產權益之保障，專屬性甚高，衡
    諸常理，若非與本人有密切關係，不可能提供個人帳戶供他
    人使用，又參以坊間報章雜誌及其他新聞媒體，對於以簡訊
    通知中獎或其他類似之不法犯罪集團，經常利用大量收購之
    他人存款帳戶，以隱匿其等詐欺取財犯罪之不法行徑，規避
    執法人員之查緝，並掩飾、確保因自己犯罪所得之財物，類
    此在社會上層出不窮之案件，亦多所報導及再三披露，則依
    一般人之社會生活經驗，苟見他人不自己申請開立帳戶而蒐
    集不特定人之帳戶使用，衡情應可預見收集之帳戶乃係被利
    用為與財產有關之犯罪工具。被告於行為時，已為成年人，
    自具有相當之生活閱歷，對此當無不知之理，竟仍提供上開
    銀行帳戶之存摺、提款卡及提款密碼供該不詳人士使用，其
    就該不詳人士所屬集團成員嗣後將其提供之帳戶供作詐欺取
    財之用，並藉以方便取得贓款及掩飾其詐欺犯行不易遭人查
    緝，顯不違反被告之本意，被告有幫助該不詳人士及其所屬
    集團詐欺取財之未必故意至灼，是本案被告幫助詐欺犯行事
    證明確，堪以認定，應依法論科。
三、至證人陳祥雄即被害人乙○○之父於本院審理時具結證稱乙
    ○○於報警處理及向雅虎奇摩拍賣網站申訴後，有收到LV水
    桶包1 只，並當庭提出該只水桶包供拍攝照片及快遞送貨憑
    單各1 紙附卷供參（見本院卷第34、35、39、40頁）。惟據
    該紙快遞送貨憑單所載，其送貨日期為96年5 月15日，顯已
    超過上開被害人依指示交付款項之時間達1 月之久，再就被
    告之上開銀行帳戶存摺交易往來明細觀之，被害人係於96年
    4 月16日晚間11時41分許依網路賣家之指示匯付之2,352 元
    款項於被告之上開帳戶內，於翌日（4 月17日）即被提領一
    空，且該帳戶內之多筆存入款項，在96年4 月16日之後均是
    存入之後迅即以提款卡取款方式提領至僅餘數百元而已，此
    則有該帳戶存摺往來明細查詢資料1 份在卷可稽（見警卷第
    16 、17 頁），是以，此等網路交易情形顯屬異常；況且，
    被害人乙○○於警詢時供稱其發覺上開網路賣家未依約定期
    限交付貨品，曾向雅虎奇摩拍賣網站查詢，而得悉該網路賣
    家已遭停權等語（見警卷第7 、8 頁），而證人陳祥雄則證
    稱被害人係於報警處理及向雅虎奇摩拍賣網站申訴後，方收
    到LV水桶包1 只（見本院卷第35頁），故實無法單以其嗣後
    已收到不詳人士所寄送之水桶包1 只，即認定該只水桶包係
    由該網路賣家所寄送，而被告並無涉犯詐欺取財罪責，爰此
    ，證人陳祥雄之上揭證詞，尚無法憑此作有利於被告之認定
    ，併予指明。
四、按刑法上之幫助犯，係對於犯罪與正犯有共同之認識，而以
    幫助之意思，對於正犯資以助力，而未參與實施犯罪之行為
    者而言（最高法院75年度台上字第1509號、84年度台上字第
    5998號、88年度台上字第1270號判決參照）。是以，如未參
    與實施犯罪構成要件之行為，且係出於幫助之意思提供助力
    ，即屬幫助犯，而非共同正犯。查本件被告提供其金融機構
    帳戶予他人使用，使他人得基於詐欺取財之犯意，向被害人
    施用詐術，致使被害人陷於錯誤而交付款項，以遂行詐欺取
    財之犯行，然被告單純提供其金融機構帳戶予他人使用之行
    為，並不等同於向被害人施以欺罔之詐術行為，此外，復無
    其他證據證明被告有參與詐欺取財犯行之構成要件行為，是
    被告提供其金融機構帳戶予他人使用之行為，係對於他人遂
    行詐欺取財之犯行資以助力。核其所為，係犯刑法第339 條
    第1 項詐欺罪之幫助犯，並依刑法第30條第2 項之規定，按
    正犯之刑減輕之。爰審酌被告提供金融機構帳戶予他人使用
    ，不僅造成執法機關不易查緝犯罪行為人，助長經濟犯罪風
    氣，更造成被害人求償上之困難，固有不該，惟念本件被害
    人受害金額為2,352 元並非至鉅，且被告犯後於審理時業已
    賠償被害人損失，並達成和解，嗣又經被害人之父將賠償款
    項退還被告，此有審判筆錄在卷可稽（見本院卷第35頁），
    應認其確有反省之意，此外尚無證據足認其有實際參與詐欺
    取財之犯行，可責性較低等一切情狀，並考量本件犯罪情節
    之輕重，及被告係大學畢業、家境勉持等情（見警詢筆錄受
    詢問人欄所載），併諭知如主文所示之易科罰金折算標準。
    又本件被告行為時係在96年4 月24日以前，合於中華民國九
    十六年罪犯減刑條例第2 條第1 項第3 款之減刑規定，是本
    院上開宣告刑減為2 分之1 ，並諭知同上之易科罰金折算標
    準。
五、另因被告前未曾受有期徒刑以上刑之宣告，此有臺灣高等法
    院被告前案紀錄表1 份在卷可佐，被告甫滿成年，涉世未深
    ，思慮欠週，因一時失慮，致罹刑典，且參諸被告業已賠償
    被害人所受損害，已如上述，足認其確有反省之心，諒經此
    偵、審程序及刑之宣告，當知所警惕，信無再犯之虞，本院
    認所宣告之刑以暫不執行為適當，爰依刑法第74條第1 項第
    1 款規定，併諭知緩刑2 年，用啟自新。
據上論斷，應依刑事訴訟法第273 條之1 、第284 條之1 、第
299 條第1 項前段，刑法第339 條第1 項，第30條第2 項、第41
條第1 項前段、第74條第1 項第1 款，刑法施行法第1 條之1 第
1 項及第2 項前段，中華民國九十六年罪犯減刑條例第2 條第1
項第3 款、第7 條，判決如主文。
本案經檢察官甲○○到庭執行職務。
中    華    民    國    97    年    1    月    18    日
                  刑事第十二庭  法  官  葉文博
以上正本證明與原本無異。
如不服本判決應於收受本判決後10日內向本院提出上訴書狀，並
應敘述具體理由，如未敘述上訴理由者，應於上訴期間屆滿後20
日內補提理由書狀於本院（均須按他造當事人之人數附繕本）「
切勿逕送上級法院」。
中    華    民    國    97    年    1    月    18    日
                                書記官  李柏親
附錄本判決論罪之法條：
刑法第30條
幫助他人實行犯罪行為者，為幫助犯。雖他人不知幫助之情者，
亦同。
幫助犯之處罰，得按正犯之刑減輕之。
刑法第339條
意圖為自己或第三人不法之所有，以詐術使人將本人或第三人之
物交付者，處5 年以下有期徒刑、拘役或科或併科1 千元以下罰
金。
以前項方法得財產上不法之利益或使第三人得之者，亦同。
前二項之未遂犯罰之。


司法院資訊處製作；財團法人民間司法改革基金會備份。
